臺灣高等法院臺中分院刑事判決　　　　96年度上訴字第1814號
上　訴　人　臺灣彰化地方法院檢察署檢察官
被　　　告　乙○○
　　　　　　　　　　（
上列上訴人因被告違反毒品危害防制條例案件，不服臺灣彰化地
方法院96年度訴緝字第16號中華民國96年5月15日第一審判決（
起訴案號：臺灣彰化地方法院檢察署95年度毒偵字第1984號），
提起上訴，本院判決如下：
    主  文
原判決撤銷。
乙○○施用第一級毒品，處有期徒刑柒月，減為有期徒刑參月又
拾伍日，如易科罰金，以銀元參佰元即新台幣玖佰元折算壹日；
扣案之注射針筒參支、止血帶壹條，均沒收。又施用第二級毒品
，處有期徒刑肆月，減為有期徒刑貳月，如易科罰金，以銀元參
佰元即新台幣玖佰元折算壹日。應執行有期徒刑伍月，如易科罰
金，以銀元參佰元即新台幣玖佰元折算壹日。扣案之注射針筒參
支、止血帶壹條，均沒收。
    事  實
一、乙○○前因施用毒品案件，經臺灣彰化地方法院以94年度毒
    聲字第993號裁定送觀察、勒戒後，認無繼續施用毒品之傾
    向，於民國95年3月10日執行完畢釋放，並由臺灣彰化地方
    法院檢察署檢察官以94年度毒偵字第5939號為不起訴處分確
    定。詎仍不知悔改，於觀察、勒戒執行完畢釋放後5年內，
    復基於施用第一級毒品海洛因之犯意，於95年5月1日11時50
    分許，在彰化市○○里○○路485巷143號住處，以針筒注射
    方式，施用第一級毒品海洛因1次。復另行起意，基於施用
    第二級毒品甲基安非他命之犯意，於95年5月1日11時50分許
    ，在上址以將甲基安非他命置於玻璃球內加熱產生煙霧而吸
    食之方式，施用第二級毒品甲基安非他命1次。嗣於95年5月
    3日6時許，在其友人位於彰化縣花壇鄉三家村後厝1巷103號
    住處為警查獲，並扣得其所有供施用第一級毒品海洛因所用
    之注射針筒3支、止血帶1條。經警採集其尿液送驗，結果呈
    嗎啡及甲基安非他命陽性反應，而查悉上情。
二、案經彰化縣警察局員林分局報請臺灣彰化地方法院檢察署檢
    察官偵查起訴。
    理  由
一、訊據被告乙○○對於上揭事實坦承不諱，且被告於95年5月3
    日為警採集之尿液，經送詮昕科技股份有限公司檢驗結果，
    分呈嗎啡、甲基安非他命陽性反應，有彰化縣警察局員林分
    局委託檢驗尿液代號與真實姓名對照認證單及詮昕科技股份
    有限公司出具之濫用藥物尿液檢驗報告各1紙在卷可稽。足
    徵被告之任意性自白與事實相符，可以採信。又被告前因施
    用毒品案件，經臺灣彰化地方法院以94年度毒聲字第993號
    裁定送觀察、勒戒後，認無繼續施用毒品之傾向，於95年3
    月10日執行完畢釋放，並由臺灣彰化地方法院檢察署檢察官
    以94年度毒偵字第5939號為不起訴處分確定，有臺灣彰化地
    方法院檢察署刑案資料查註紀錄表、臺灣高等法院被告前案
    紀錄表各1份附卷可考。本案事證明確，被告於前揭觀察、
    勒戒執行完畢釋放後，5年內再犯本件施用第一級毒品海洛
    因及第二級毒品甲基安非他命之犯行，洵堪認定，應予依法
    論科。
二、經查中華民國九十六年罪犯減刑條例，於民國96年7月4日經
    總統令公布，於96年7月16日施行，被告犯罪之時間，係在
    96年4月24日以前，且所犯之罪符合該條例所規定得予減刑
    之情形，應依該條例諭知其宣告刑及減得之刑。次按刑法於
    民國94年2月2日經總統令修正公布，於95年7月1日施行，修
    正後刑法第2條第1項規定：「行為後法律有變更者，適用行
    為時之法律。但行為後之法律有利於行為人者，適用最有利
    於行為人之法律。」關於易科罰金之折算標準，經比較刑法
    修正前後之規定，依提高及折算新台幣後，應以修正前刑法
    第41條第1項前段之規定，有利於行為人。被告行為後，法
    律有變更，自應適用被告行為時即修正前刑法之規定處斷。
    查海洛因、甲基安非他命分別係毒品危害防制條例第2條第2
    項第1款、第2款所稱之第一級、第二級毒品，依法均不得持
    有、施用。核被告所為，係犯毒品危害防制條例第10條第1
    項之施用第一級毒品罪及同條第2項之施用第二級毒品罪。
    被告為施用毒品海洛因、甲基安非他命而持有之低度行為，
    各為其施用之高度行為所吸收，均不另論罪。其所犯上開施
    用第一級毒品及施用第二級毒品2罪間，犯意各別，行為互
    殊，應予分論併罰。檢察官上訴及移送併辦意旨雖以：被告
    基於施用第二級毒品甲基安非他命之犯意，於民國96年4月
    25日中午12時許，在彰化縣彰化市建國陸橋，施用第二級毒
    品甲基安非他命1次。嗣於96年4月26日晚間9時50分許，為
    警在彰化縣和美鎮道○路438號2樓之速網網咖查獲，經採集
    尿液送驗後，結果呈安非他命、甲基安非他命陽性反應。而
    被告該次施用第二級毒品罪部分，與已起訴論罪科刑部分，
    在法律評價上應屬於包括一罪的集合犯，係屬實質上一罪，
    依裁判不可分之法理，原審未及審酌，爰提起上訴及移送併
    案審理云云。惟查施用毒品之罪，在修正刑法於95年7月1日
    施行之前，無論實務上或理論上，一向認為施用完畢之後，
    其犯罪即屬成立，而多次施用毒品之情形，亦認均係成立連
    續犯，從無依集合犯所謂包括一罪處斷之例。而刑法修正後
    ，已將連續犯之規定刪除，是就施用毒品之罪，自應就其各
    次施用之行為分別論科，始符刑法修正之本旨，殊不因刑法
    連續犯之刪除，而改依集合犯處斷之餘地。原審以被告犯罪
    事證明確，予以論罪科刑，認事用法及量刑，原無不妥之處
    ，惟查原判決未及適用中華民國九十六年罪犯減刑條例之規
    定減刑，既經檢察官上訴，仍應由本院將原判決予以撤銷改
    判。爰審酌被告曾因施用毒品經執行觀察、勒戒後，再犯本
    件施用毒品犯行，及其施用毒品本質上係戕害自身健康之行
    為，尚未嚴重破壞社會秩序或侵害他人權益，及其施用第一
    級毒品海洛因與第二級毒品甲基安非他命之次數，犯罪之動
    機、目的、所生危害及犯罪後坦承犯行，態度尚佳等一切情
    狀，分別量處如主文第二項所示之刑，並定其應執行之刑，
    及諭知易科罰金之折算標準。扣案之注射針筒3支、止血帶1
    條，係被告所有供其施用海洛因之物，業經被告供明在卷，
    應依修正前刑法第38條第1項第2款之規定宣告沒收。
三、至於檢察官移送併辦部分（96年度毒偵字第2186號），亦與
    本件無裁判上或實質上一罪之關係，本院無從併予審理，應
    退由檢察官另行偵辦處理，附此敘明。
據上論結，應依刑事訴訟法第369條第1項前段、第364條、第299
條第1項前段，毒品危害防制條例第10條第1項、第2項，修正後
刑法第2條第1項前段、修正前刑法第11條前段、第51條第5款、
第41條第1項前段、第38條第1項第2款，中華民國九十六年罪犯
減刑條例第2條第1項第3款、第7條、第9條，修正前罰金罰鍰提
高標準條例第2條，判決如主文。
本案經檢察官甲○到庭執行職務。
中　　華　　民　　國　　96　　年　　7 　　月　　31　　日
            刑事第十一庭  審判長法　官  陳  朱  貴
                                法　官  胡  文  傑
                                法　官  郭  同  奇
上列正本證明與原本無異。
施用第一級毒品部分得上訴。
施用第二級毒品部分不得上訴。
如不服本判決應於收受送達後十日內向本院提出上訴狀，其未敘
述上訴之理由者並得於提起上訴後十日內向本院補提理由書（均
須按他造當事人之人數附繕本）。
                                書記官  康  孝  慈
中　　華　　民　　國　　96　　年　　8 　　月　 　2　　日
附錄論罪科刑法條
毒品危害防制條例第10條
施用第一級毒品者，處6月以上5年以下有期徒刑。
施用第二級毒品者，處3年以下有期徒刑。
